臺灣新北地方法院民事判決
111年度重訴字第110號
原      告  汪昌國  
訴訟代理人  陳銘祥律師
被      告  陳信利  

訴訟代理人  楊榮宗律師
            盧明軒律師
            鄭聖容律師
上列當事人間請求清償借款事件，經本院於民國111年11月1日言
詞辯論終結，判決如下：
    主  文
原告之訴及假執行之聲請均駁回。
訴訟費用由原告負擔。
    事實及理由
一、原告起訴聲明：被告應給付原告新台幣（下同）70,683,485
    元，及自起訴狀繕本送達翌日起至清償日止，按年息5％計算
    之利息。及供擔保請准宣告假執行。並主張略以：
　㈠原告於民國90年間擔任亞青建設份有限公司（下稱亞青公司
    ）副董事長，並兼任關係企業亞都建設股份有限公司（下稱
    亞都公司）副董事長，透過當時亞都公司另一副董事長蔡鋊
    懸之引薦，與擔任元信工程有限公司（下稱元信公司）負責
    人之被告認識，二人後來成為摯友。由於元信公司僅係經營
    開立運送營建工程剩餘土石方流向證明文件之公司，獲利甚
    微，被告自身資金亦屬窘迫，故欲投資建商建案以求翻身，
    原告基於情誼亦願伸援手。被告知悉原告尚有充足資金，遂
    利用二人交情，於97年4月間，央求原告借款予其投資建案
    ，並允諾其資金充裕時立即返還本金及利息，原告聽聞後，
    考量不動產市場發展極佳，商業利潤可觀，被告亦有良好之
    公關及人脈關係，信用及還款能力應無問題，且二人交情甚
    深，便基於信任被告人品，同意借款予被告。嗣自97年4月
    起至同年7月30日止，被告向原告借款，投資由中華開發工
    業銀行股份有限公司（現為中華開發資本股份有限公司，下
    稱中華開發）推出位於新北市三重區之「金璽森活」建案，
    借款金額共40,683,485元，原告分別於如附表編號1至6所示
    借款日期，以匯款至被告銀行帳戶或交付支票之方式交付借
    款；嗣被告於98年8月12日向原告借款投資由中華開發推出
    位於臺北市内湖區之「大氣天成」建案，借款金額為200萬
    元，原告於同日以匯款至被告銀行帳戶之方式交付借款；被
    告於98年9月15向原告借款投資由毅昌建設有限公司（下稱
    毅昌公司）推出位於臺北市南港區之「東京雙星」建案，借
    款金額300萬元，原告於同日以交付支票方式交付借款；被
    告於99年6月10日起至102年11月13日止，向原告借款投資由
    亞青公司推出位於新北市八里區之「半月灣」建案，借款金
    額共2,500萬元，原告分別於如附表編號9至15所示借款日期
    ，以匯款至被告指定帳戶之方式交付借款。前開借款金額總
    計為70,683,485元。原告並與被告約定待被告有資金時再行
    返還借款本金及利息，並未約定明確利息及清償日。
　㈡被告投資上開建案，受有結案分配之利潤後，本應立即返還
    所借款項予原告，然於99年間，被告擔任新北市三重區仁義
    段自辦市地重劃案發起人，並向原告聲稱該重劃案獲利可期
    ，除可以該重劃案所配得之利潤償還原告借款外，若原告加
    入該重劃案，亦可共同獲利，原告為正當生意人，依照被告
    所提供之資料評估後，認此重劃案確實值得投資，遂同意被
    告可於此重劃案結案分配利潤後再行還款，原告自身亦出資
    投入該重劃案。惟上開重劃案於108年間進行財務結算完畢
    後，被告遲未返還前述借款予原告，除此之外，被告允諾分
    配予原告之款項，亦拒絕支付，原告為免自身權益受損，遂
    於111年1月18日以律師函催告被告清償借款，然被告收受該
    函後竟函覆稱原告交付款項性質並非借款，拒絕支付分文。
    原告不得已，乃依消費借貸法律關係，訴請被告清償借款70
    ,683,485元。退步言，倘鈞院認兩造間並未成立消費借貸契
    約，則原告依民法第179條不當得利之規定，請求被告返還
    該70,683,485元。
　㈢被告並不否認有收取前述款項，但辯稱：「金璽森活」部分
    係其享有30％之股金利潤、「大氣天成」及「東京雙星」部
    分係其所得顧問費用、「半月灣」建部分係原告酬謝其貢獻
    之股金利潤云云。對此原告全部否認，應由被告舉證證明之
    。
　㈣關於「金璽森活」建案之原委，實情為兩造當時交情友好，
    被告為求不動產投資之開發能順利進行，央求原告提供亞青
    公司掛名董事一職予伊，使其對外有頭銜幫助其投資事業之
    推展，原告應允。嗣被告及其友人王金樏欲開發「三重慈愛
    街」之土地，但乏資金，被告遂向原告借款，並推由王金樏
    與原告以亞青公司名義於95年2月21日簽訂股東合作契約書
    ，約定契約雙方持股各半分配，惟實際上亞青公司僅占40%
    ，王金樏與被告共占60%。原告考量被告為生意長才，能言
    善道，該建案若能順利銷售，亞青公司尚有些微獲利，故為
    幫助被告順利投資，遂同意上開持股比例之契約條件。嗣被
    告為從中獲得更多利益，推介以王金樏之子王啟聰經營之營
    造公司承攬「金璽森活」建案之興建，並將原約定每坪工程
    造價7萬元，增加至每坪77,000元，使該建案之工程成本增
    加，以此減少亞青公司之分潤。該建案係由亞青公司擔任購
    買土地之名義人及投資興建之法人代表，負責全案之經營暨
    行政管理、財務規劃暨調度、對外簽約、完工交屋及銷售業
    務等事宜，王金標係負責土地開發、營建發包、工程管理等
    執行，被告僅係擔任上開分潤協議之見證人，毫無任何貢獻
    。「金璽森活」建案之開發及銷售與被告無關，被告竟稱可
    於「金璽森活」建案享有股金分潤30％，顯屬不實。
　㈤關於「大氣天成」及「東京雙星」之全數開發及銷售事宜，
    均與被告無關，依被告當時借款時所述，被告僅係單純之投
    資人，並無任何顧問工作，原告不可能因此交付顧問費用予
    被告。被告應就其有顧問工作之事實負舉證之責。
　㈥關於「半月灣」之全數開發及銷售事宜，均與被告無關，原
    告從未同意以2,500萬元之股金利潤作為酬謝被告之情。被
    告抗辯其有「傾力相助」云云，自應由其負舉證之責。至於
    「陳董半月灣股金明細表」係亞青公司記帳之内容，其「摘
    要」攔位所載之「股金利潤」為亞青公司先撥付分配予原告
    之股金利潤後，原告再匯款予被告，匯款者均為原告個人，
    並非亞青公司，被告並非亞青公司股東，自無分配股金之可
    能。
二、被告聲明原告之訴駁回，如受不利判決願供擔保請准免為假
    執行。並略以下列情詞置辯：
　㈠原告雖有交付如附表所示之款項予被告，惟未舉證證明上開
    款項係本於消費借貸之意思所交付，自難認兩造間已達成消
    費借貸之意思合致。原告交付被告如附表所示之款項均非屬
    借款。
　㈡亞青公司與王金樏共同投資「金璽森活」建案之際，因被告
    屢屢居中協助該建案之開發，原告、王金樏乃同意各讓與部
    分持股比例與被告；俟該案結算完成後，原告始交付如附表
    所示之部分款項予被告，以為股金利潤之分配。原告為亞青
    公司負責人，經被告之引介與王金樏共同投資「三重慈愛街
    」開發案（即後續之「金璽森活」建案），於95年2月21日
    簽訂「股東合作契約書」，約定亞青公司、王金樏各為佔全
    案50%持股比例之投資股東，於全案結算完成後，得各分回
    淨利之50%，而由亞青公司擔任購買土地之名義人及投資興
    建之法人代表，負責全案之經營暨行政管理、財務規劃暨調
    度及對外簽約等事宜；另該案之土地開發、營建發包、工程
    管理、完工交屋及銷售業務之執行，則交由王金樏處理。95
    年3月21日，於被告之見證下，亞青公司與王金樏簽署「金
    璽森活案投資利潤分析」合約書，明定如以95年3月8日建照
    圖計算之銷售面積、每坪7萬之工程造價（依樓地板面積）
    為概算基礎，而以該案之總銷售金額收入，扣除包含購地款
    、工程款、設計暨廣告銷售費用等各項總成本後計算之稅前
    淨利，俾以推估該案投資報酬率。雙方亦於同日以「亞青建
    設三重金璽森活銷售面積表」為據簽立「房地暨車位分配同
    意書」，除約定雙方應依上表面積於第一次公開銷售訂價計
    算總價值，並得各分得50%之房地及車位；另合意該案改由
    亞青公司擇期統一銷售，並以售出金額之4%計算廣告銷售費
    用。嗣亞青公司於95年9月6日以被告擔任見證人，另與王金
    樏簽具「金璽森活股東分配協議書」，預估倘以95年8月建
    照圖計算之銷售面積、每坪7.7萬之工程造價（依樓地板面
    積）進行總收入及成本之試算，所得該案投資報酬率之數值
    ；復於同年月8日，雙方以調整後之銷售面積數據為基準而
    另行簽署「房地暨車位分配同意書」，以為原分配内容之修
    訂。由此可見，亞青公司係經由被告引薦才與王金樏合作投
    資「金璽森活」建案，期間雙方合作事務之分配、投資利益
    之衡平亦有賴被告從中斡旋協調，始得以順利進行。而為酬
    謝被告於「金璽森活」建案之相關貢獻，原告、王金樏乃同
    意各讓與其公司、個人所有之10%、20%持股比例與被告，使
    被告於該案結算完畢後，得獲配30%之股金利潤；是原告於9
    7年4月17日至同年7月30日間交付與被告之如附表所示之部
    分款項，核屬股金利潤之分配，並非借款。況依原告於97年
    6月20日、同年7月30日交付789,300元、894,185元予被告等
    情觀之，其款項數額有小至五元之零頭，顯與一般借款皆為
    整數之日常生活經驗不符，可見原告稱此等款項係屬借款云
    云，非屬實在。
　㈢原告於投資「大氣天成」、「東京雙星」建案時，因被告曾
    提供專業意見並盡力相助始得順利進行該案，原告於該建案
    所支付之相關款項，係兩造約定應給付予被告之顧問費用。
    原告分別以其所有禾青建設有限公司（已解散，下稱禾青公
    司）投資「大氣天成」建案、以毅昌公司（後更名為元青建
    設有限公司，下稱元青公司）投資「東京雙星」建案之際，
    因獲被告傾力相助及投資專業意見之提供始得順利進行該案
    ，原告乃同意予被告相關款項以為顧問費用之支付。原告指
    稱被告係向原告借款投資上開建案，受有結案分配之利潤後
    ，仍未立即返還借款與原告云云，然此並非事實，若原告認
    被告有借款投資於「大氣天成」、「東京雙星」等建案，而
    受有結案分配之利潤，請原告舉證說明被告分配之利潤為何
    ？
　㈣原告因「半月灣」建案所交付與被告之相關款項，業經亞青
    公司副董事長劉元良於另案具結證稱倶屬應分配與被告之股
    金利潤等語。被告曾於原告所投資之新北市八里區半月灣土
    地開發一案時傾力相助，該案始得順利進行，原告同意以該
    案2,500萬元之股金利潤作為酬謝。被告於並「半月灣」無
    實際出資，亦無與原告約定持股比例，原告於本建案給付與
    被告之相關款項，為被告協助其開發業務之對價。又因兩造
    於99年間共同投資仁義段重劃案，約定由原告為被告墊付部
    分款項；嗣於原告要求先行返還部分代墊款項時，因被告仍
    有部分「半月灣」之股金利潤未受給付，乃由原告指示亞青
    公司財務部門製作「陳董半月灣股金明細表」「汪董代陳董
    支付葉董三重仁義段投資明細表」，俾供兩造互相核對、結
    算上開二案之帳目，事實已甚明確。
　㈤綜上所述，如附表所示之款項，並非被告向原告之借款，且
    被告取得該等款項均有合法之原因，亦不成立不當得利，本
    件原告之請求殊屬無理等語。
三、兩造不爭執事項：
　㈠原告有交付如附表所示之款項給被告。
　㈡「金璽森活」建案係由亞青公司購地、登記為所有權人，及
    為投資興建之法人代表，並負責全案之經營暨行政管理、財
    務規劃暨調度、對外簽約完工交屋及銷售業務之執行等事宜
    ；該案土地開發、營建發包、工程管理等事宜，則由王金樏
    處理。「金璽森活」建案之工程，由王金樏之子即王啟聰負
    責統包。
　㈢兩造與王金樏有簽署《亞青建設股份有限公司股東合作契約書
    》（甲方：亞青公司、乙方：王金樏）、《『金璽森活』案投資
    利潤分析》（甲方：亞青公司、乙方：王金樏、見證人：被
    告）、《亞青建設三重『金璽森活』銷售面積表》（甲方：亞青
    公司、乙方：王金樏、見證人：被告）、《亞青建設股份有
    限公司『金璽森活』股東分配協議書》（甲方：亞青公司、乙
    方：王金樏、見證人：被告）、《亞青建設三重『金璽森活』
    面積表》（甲方：亞青公司、乙方：王金樏、見證人：被告
    ）等文件（見本院卷第71-104頁）。
　㈣如被證9所示：《陳董半月灣股金明細表》、《汪董代陳董支付
    葉董三重仁義段投資明細表》（見本院卷第117頁）均為原告
    指示亞青公司財務人員所製作之表格。
四、本件原告主張基於消費借貸、不當得利之法律關係請求被告
    返還如附表所示之款項；被告則抗辯兩造間並無消費借貸契
    約，且其取得系爭款項均有法律上之原因等語。是本件兩造
    之爭點當在於：本件兩造之間是否有消費借貸契約存在？又
    被告取得如附表所示之款項是否構成不當得利之情形？本院
    就上述爭點判斷如下：
　㈠稱消費借貸者，於當事人間必本於借貸之意思合致，而有移
    轉金錢或其他代替物之所有權於他方之行為，始得當之。是
    以消費借貸，因交付金錢之原因多端，除有金錢之交付外，
    尚須本於借貸之意思而為交付，方克成立。倘當事人主張與
    他方有消費借貸關係存在者，自應就該借貸意思互相表示合
    致及借款業已交付之事實，均負舉證之責任，其僅證明有金
    錢之交付，未能證明借貸意思表示合致者，仍不能認為有該
    借貸關係存在（最高法院98年台上字第1045號判決要旨參照
    ）。是以，本件原告主張交付如附表所示之款項給被告係屬
    借款一節，既為被告所否認，自應由原告舉證證明兩造間確
    有消費借貸之意思表示互相合致之事實存在。
　㈡次按主張不當得利請求權存在之當事人，對於不當得利請求
    權之成立，應負舉證責任，即應證明他方係無法律上之原因
    而受利益，致其受有損害。如受利益人係因給付而得利時，
    所謂無法律上之原因，係指給付欠缺給付之目的。故主張該
    項不當得利請求權存在之當事人，應舉證證明該給付欠缺給
     付之目的（最高法院103年台上字第2198號判決意旨參照）
    。是以，本件如附表所示之金額，原告主張係其給付給被告
    之款項，核其性質，可認被告係因原告之給付而得利，並非
    被告對原告有何權利侵害之事實發生而得利。是以參照前述
    最高法院判決意旨，關於原告主張所謂無法律上之原因，即
    係指給付欠缺給付之目的一節，應由主張該項不當得利請求
    權存在之原告，舉證證明該給付確實欠缺給付之目的。
　㈢關於如附表所示由原告給付予被告之金額係何性質，據本院
    於111年9月27日言詞辯論期日詢問原告，原告之說法略以：
    我是亞青公司、禾青公司、毅昌公司（後更名元青公司）之
    負責人。附表編號1~6標註為「金璽森活」、總金額40,683,
    485元之匯款，是我借款給被告。89年間，被告來找我，他
    希望我可以幫助他，我覺得他是個人才，就幫助他。如果被
    告有做起來錢就還我，沒做起來也就算了。也不必付利息，
    也沒約定什麼時候還錢。只有說如果他成功錢就還我，被告
    現在已經有2、30億元的身價，應該要還我錢。「金璽森活
    」建案是王金樏找被告，被告找我去幫忙，這個案子的投資
    款項全部都是我出的，但有談了王金樏希望事後分潤的比例
    ，他們佔60%，亞青公司佔40%。我是幫被告。金璽森活蓋好
    之後是我們賣的，也有把分潤付給王金樏，是公司的人處理
    的，王金樏有拿房子也有拿票。附表的匯款是因為我從金璽
    森活所得的獲利，由我決定有多少比例給被告，當作是幫助
    他的錢。王金樏已經把60%的分潤拿走了，我不認識他。金
    璽森活的營造商是王金樏的兒子，因為當時談說要我幫忙時
    ，有說希望這個案子的營造商給王金樏的兒子承包，營造相
    關的款項已經結清。我於97年5月21日將1,500萬元匯款給王
    啟聰，應該是王金樏約定可得的60%分潤的一部分，金璽森
    活的基地原本是三重某位市長的，王金樏去跟這位市長買，
    因為王金樏去買到這塊地是因為有些交情，所以 我願意出
    錢，這些事情是被告跟我說的。附表編號2是我於97年5月21
    日匯款1,000萬元與被告，這是借款，與前述匯給王啟聰的1
    500萬元沒有關係。表編號7標註為「大氣天成」、總金額2,
    000,000元之匯款，附表編號8標註為「東京雙星」、總金額
    3,000,000元之款項，附表編號9~15標註為「半月灣」、總
    金額25,000,000元之款項，都是借款。「大氣天成」、「東
    京雙星」、「半月灣」等建案被告都沒投資，也不能分潤。
    被告沒有投資上開建案，我是出錢幫他做面子，所以被告不
    能分得利潤。我覺得我不需要付錢給被告，王金樏是否有分
    錢給被告這我不清楚。本件借款沒有簽書面的借貸契約，也
    沒有約定利息及清償日。借款時間從97年到102年，本來這
    些都是舊事，我幫助他我自己也有賺錢，所以舊帳就不計較
    ，後來他卻吞了我6千萬元，態度很差，所以說我才會跟他
    追討這些錢。我借給被告的款項，是從這些建案的利潤中我
    所分得的部分，撥出來借給被告的等語（見本院卷第444-45
    0頁）。本院認為依原告之說法，其借予被告之金錢並未約
    定利息、清償日，乃至於是否必需清償都不一定，被告事業
    成功才要還，不成功就不必還；甚至借款之金額也不確定，
    要看原告建案可分得多少利潤再撥出來借被告。考量本件原
    告主張之借款總額高逾7,000萬元，實屬鉅款，縱使對身為
    數家建設公司負責人的原告而言，當亦非戔戔之數，是以原
    告前述說法，實與我國社會上一般民間大額借貸之常情有違
    ，要難遽予採信。
　㈣再者，依原告起訴狀所附如本判決附表所示之借款記載方式
    ，每一筆借款都有標示「建案名稱」，依我國一般成年人對
    文義之通常理解，應可解為附表中所列之款項係與各該建案
    有所關聯。若以原告所言，附表中所列之款項均屬借款，只
    是借款是從原告在建案中所得利潤再撥出來借給被告，則被
    告既與各該建案無關，原告何需於向被告請求返還借款時，
    一一註明該資金來源係出於何一建案？此實與常情相違。
　㈤又依原告不爭執其真實性之被證9以觀（詳附件），其上記載
    「陳董半月灣股金明細表」，其金額與借款日期均與原告起
    訴請求返還借款之附表編號9-13相同；而被證9記載「尚未
    撥付股金利潤750萬元」部分，則與起訴狀附表編號14、15
    之加總金額相符，且原告亦自承本件請求被告返還有關「半
    月灣」之借款，即係被證9所列之款項。而依該被證9「陳董
    半月灣股金明細表」之「摘要」來看，於各該款項後方均記
    載「股金利潤」、「尚未撥付之股金利潤」等文字，依其文
    義觀之，顯然是代表這些款項是給「陳董」在「半月灣」建
    案的「股金利潤」，而非原告所稱之借款。原告就上開文件
    雖陳稱：（提示被證9號）我沒看過這張明細表，但依表來
    看應該是我交代公司財務長製作的，陳董就是被告，因為要
    給被告面子，被告也曾經有名片印製是亞青公司的董事，但
    實際上並不是董事，但公司員工會稱呼他陳董，「摘要：股
    金利潤」實際上是借款，帳面上需要科目，所以交代財務長
    記載為股金利潤。明細表下方記載：「陳董半月灣尚未撥付
    股金利潤＄7,500,000 元，是當時我預計還要借被告這麼多
    錢，我記得當時就是我分潤的25%當作是被告的借款。因為
    被告當時說希望可以湊到1 億元的資金去運作，我也答應幫
    助他，建案有收入我就借他錢等語（見本院卷第447-448頁
    ），然本件原告既稱係其個人借款予被告，與公司無關云云
    ，則與其所稱因為「帳面上需要科目，所以交代財務長記載
    為股金利潤」等語，顯然互相矛盾。且一般而言，借款人通
    常係於自己有資力之情形下出借款項予他人，縱認原告有預
    期收入可用於借款，然依其所言，其投資半月灣尚未獲得股
    金分潤，即預定將其中2,500萬元借給被告，此事於其心中
    保留即可，何需形諸文字，甚且作成書據對帳表列並交付給
    被告？此實有違人情之常。
　㈥此外，原告起訴狀第二頁第25-26行記載略以：「被告投資上
    開建案，受有結案分配利潤後，本應立即返還所借款項予原
    告…」等語（見本院卷第10頁），而依起訴狀整體文義觀之
    ，此處所指「上開建案」應即為如附表所示之「金壐森活」
    、「大氣天成」、「東京雙星」及「半月灣」等建案。然原
    告於本院詢問時竟稱：「被告沒有投資上開建案，我是出錢
    幫他做面子，所以被告不能分得利潤。」、「這是律師寫的
    ，可能意思有出入，以我本人所言為準。」云云（見本院卷
    第447、450頁）。本院認為：本件原告之請求涉及高逾7,00
    0萬元之款項，自始即委任專業之律師為訴訟代理人提起本
    訴，且起訴書附表所示各筆款項均詳載編號、借款日期、金
    額、總金額、摘要（建案名稱）、交付方式及證據等等，顯
    示律師與原告對案情應已有相當之研究討論後始提出於本院
    。原告到庭任意否認自己提出起訴狀之內容，指摘係律師誤
    會云云，實有違訴訟上之誠信，難予採信。
　㈦復查，證人劉元良於本院111年9月27日言詞辯論期日證述略以：原告是我的老闆，被告是我透過原告認識的，我是亞青公司副董。附表編號1~6、標註為「金璽森活」、總金額40,683,485元之款項，就我所知，被告並不是亞青公司的股東或員工，這些錢都是每個建案結束時，原告指示要給被告的錢，我是負責財務方面，有問要用什麼科目出帳，原告指示記載成股東分紅，所以我就記載成股金分潤。標註為「大氣天成」總金額2,000,000元、「東京雙星」總金額3,000,000元、「半月灣」總金額4,800,000元等款項，情況都一樣。我們公司沒有匯款給被告，都是由原告個人名下的帳戶匯款，但原告是董事長，所以他個人帳戶的帳也是公司處理。被證9「陳董半月灣股金明細表」、「汪董代陳董支付葉董三重仁義段投資明細表」我有看過，表格是公司內部做的，有經過我審核，也有提供給被告，主要是說要扣480萬元，把仁義段的墊款加進來計算。仁義段這部分是原告個人與被告在三重做開發案的投資，跟亞青公司無關。該明細表下方記載：「陳董半月灣尚未撥付股金利潤＄7,500,000元－代墊款＄4,800,000元＝支付金額＄2,700,000元」，是當時原告有指示要給被告2500萬元，當時還有750萬元沒給，但原告有幫被告代墊480萬元三重仁義段的股金，所以就扣除之後在給被告270萬元，因為被告要跟原告一起投資三重仁義段，也沒有實際拿錢，是原告幫他出的算他壹份，但是被告跟原告說他沒錢，他需要這筆錢，所以事實上後來480 萬元並沒有扣除，750 萬元也全部付給被告。因為這480萬元原告已經幫被告代墊了一段時間，我有跟原告報告說，這筆錢是不是從你要給被告的錢扣掉，原告說好，所以才做這張表給被告，後來被告跟原告說他有困難沒錢，所以實際上沒有扣480萬元，還是把750萬元給被告。當時兩造是很好的朋友，原告是我老闆，指示要如何出帳我就照做。但原則不從公司帳戶出帳，因為沒有辦法，被告也不是股東，所以都由原告個人帳戶出帳等語（見本院卷第451-455頁）。查證人劉元良係亞青公司員工，為原告之部屬，且為原告傳喚出庭作證之證人，衡情不可能故為不利原告之證言。而依其所述，確係親自受原告之指示，在紀錄如附表所示之款項時註記為「股金分潤」，而非「借款」。再者，就被證9文件之說明，證人劉元良明確證稱係其本人提醒原告先前為被告代墊480萬元已經很久，是否要從原告要給被告的750萬元中扣除等語，由此可見，此750萬元應屬原告「應」給付給被告之某種款項，而非屬原告要借款給被告之情形。如屬借款，原告要借750萬元或270萬元被告，由雙方合意即可，只是借多借少的問題，又豈有把先前代墊之款項加入後來借款金額計算之理？故依證人所述以沖抵計算方式向原告報告核准等情來看，與原告所稱本件款項均屬借款云云，實相矛盾。
　㈧另查，依證人王啟聰於本院111年9月27日言詞辯論期日證述略以：被告是我父親王金樏的朋友，關於「金璽森活」建案，當初是我父親跟亞青公司簽約，有帶我去，當時協議 財務跟房屋銷售由亞青公司負責，現場工地營建我們負責。由我負責承作「金璽森活」建案的營建工程，營造廠是亞青公司找的，只負責開發票，我是負責現場發包跟人員實際的工作。這塊土地是我父親開發出來，有買到這塊地，但當時還沒有蓋，已經整合好土地，是被告跟我們說可以找亞青來蓋。我父親跟亞青簽約開會時被告有在現場作證，去中華開發辦土地融資的時候被告也在現場，王金樏有股份給被告，應該有給他20%。關於「金璽森活」，亞青公司與被告、王金樏的合作內容及約定，當初結案我們分到30%的盈餘，帳都是亞青公司拆的，我也不知道分給誰，應該是原告跟被告去分的，我們有分到錢跟房子，約佔利潤30%，因為當時亞青說賺了1億多。工程造價預估一開始是以標準樓3米估價，結果改為3米6，就追加每坪7000元。這部分是在亞青公司開會，有亞青的總經理、副總、我及被告等人開會。原告於97年5月21日匯款1,500萬元給我，是王金樏分到1,500萬元的現金跟三戶房子，匯給我是我代理我父親受領。亞青公司跟被告也都有分到房子。1,500萬元的現金跟三戶房子就是我們分得的30%，沒有再分給被告，王金樏分20% 股份給被告，結案利潤是亞青公司直接給的，沒有經過我們。結案的時候我們只有拿到自己的30% ，亞青公司直接拆帳，沒有把被告的部分拆給我們。股東合作契約書（被證1）第5條盈餘分配上面載明雙方就淨利各50% ，契約是這樣定沒錯，但實際上我們只有拿30% 的淨利，我們給被告20% ，原告給被告10% ，因為被告沒有拿仲介費，所以他也變股東，這是私底下協議。亞青公司要給被告10%，是在亞青公司開會，或在中華開發開會時，亞青公司的人員就是這樣說，因為亞青公司分40%，所以應該就是給被告10% ，我們確實只有拿到30% ，就是給被告20%。本件土地是我爸爸公司整合的，後來賣給亞青公司，亞青公司拿去中華開發信託，借出一筆錢，我是先墊付營造費用，再去營造廠請款，這筆款項就是中華開發撥給亞青公司，亞青公司再給營造廠等語以觀（見本院卷第456-460頁），核其所述情節與被告所辯相符，而與原告之主張不符。本院考量證人王啟聰與兩造並無利害關係，當無甘受偽證罪之處罰，勾串被告故為不實證言之理。且依其證述內容來看，對於「金璽森活」的合作關係及股金分配之百分比、由誰給誰等情節，敘述均十分翔實，且為始末連續陳述，並非經提示而回答是或不是而已，可見應確屬證人親自見聞認知之事。準此，證人王啟聰之證言應足以憑信。況且，就「金壐森活」建案而言，原告主張如附表編號4之借款金額為789,300元、編號6之借款金額為894,185元，以原告主張被告借款總額逾7,000萬元之數量級來看，單筆借款金額有小至個位數的零頭，亦顯然不合常理。由此益徵原告之主張難認與事實相符。
　㈨綜上所述，本件原告主張如附表所示之款項是原告借款給被
    告；如非屬借款，被告也是不當得利等語，對於兩造間確有
    消費借貸之意思表示合致，或原告交付該15筆共計逾7,000
    萬元之款項欠缺給付目的等事實，應負舉證責任。而依前述
    調查證據之結果，尚難認原告已經舉證證明上述事實，是以
    ，原告主張依消費借貸或不當得利法律關係請求被告返還如
    附表所示之金額云云，自難遽予採認。
五、從而，本件原告基於消費借貸或不當得利之法律關係，請求
    被告給付原告70,683,485元及法定遲延利息部分，為無理由
    ，應予駁回。其訴既經駁回，假執行之聲請即失所依附，應
    併予駁回。
六、本案事證已臻明確，兩造其餘主張陳述及所提之證據，經核
    於本院認定之事實不生影響，爰不予一一論駁，附此敘明。
七、訴訟費用負擔之依據：民事訴訟法第78條。
中　　華　　民　　國　　111 　年　　11　　月　　29　　日
                  民事第六庭    法　官　許映鈞
以上正本係照原本作成
如對本判決上訴，須於判決送達後20日內向本院提出上訴狀。如
委任律師提起上訴者，應一併繳納上訴審裁判費。
中　　華　　民　　國　　111 　年　　11　　月　　29　　日
                            書記官　陳逸軒
附表：
　　　　　　　　　　
附件：